【裁判字號】    90,上易,664
【裁判日期】    891214
【裁判案由】    違反電子遊戲場業管理條例
【裁判全文】
臺灣高等法院臺中分院刑事判決                      九十年度上易字第六六四號
    上  訴  人  臺灣臺中地方法院檢察署檢察官
    被      告  甲○○
右上訴人因被告違反電子遊戲場業管理條例案件，不服臺灣臺中地方法院八十九年度
易字第三六八九號中華民國八十九年十二月十四日第一審判決（起訴案號：臺灣臺中
地方法院檢察署八十九年度偵字第一四六一七號），提起上訴，本院判決如左：
      主  文
上訴駁回。
      事  實
一、甲○○係台中市○○路○段一六三號「統商便利商店」之負責人，為招攬顧客，
    竟基於概括之犯意，自民國（下同）八十九年三月二日起，在該便利商店之公眾
    得出入之場所，擺設電動賭博機具「滿貫大亨」四台、「小瑪利」一台、「單機
    」三台（起訴書漏載單機三台），並由與其具有共同賭博概括犯意聯絡之店員林
    英豪（業經原審判處罰金三千元確定），除負責該便利商店之販賣收銀工作外，
    並擔任上開電動賭博機具之開分、兌換錢幣等工作，而共同利用上開電動賭博機
    具連續多次與不特定之人賭博財物。其賭博方式為「小瑪利」以一比一比例投幣
    開分，「滿貫大亨」、「單機」以一比一比例由店員開分，均以押分方式決定輸
    贏。如睹客押中，可贏得倍數不等分數，且可依累積分數換算價值，以兌換店內
    之物品，並無金額限制；如未押中，則賭金即歸甲○○贏得。迨至八十九年三月
    三十日凌晨零時二十分許，適有余海福（業經原審判處罰金三千元確定）、許永
    宗（業經原審判處罰金二千元確定）、吳坤杉（業經原審判處罰金一千元確定）
    均在上址以上開電動賭博機具與甲○○賭博財物時，為警當場查獲，並扣得上開
    電動賭博機具「滿貫大亨」四台、「小瑪利」一台、「單機」三台，及機具內之
    賭資新台幣（下同）三百五十元。
二、案經臺中市警察局第四分局報請臺灣臺中地方法院檢察署檢察官聲請簡易判決處
    刑，經臺灣臺中地方法院改依通常程序審理。
      理  由
一、訊據被告甲○○對其前開犯罪事實，已於警訊、偵審中，及於本院審理時均坦白
    承認，核與共同被告林英豪以及賭客余海福、許永宗、吳坤杉等人所供述之情節
    相符，並有上開電動賭博機具「滿貫大亨」四台、「小瑪利」一台、「單機」三
    台，及機具內之賭資三百五十元扣案可稽。被告甲○○以及已經判決確定之共同
    被告林英豪均供承賭客在賭博後所累積之分數可兌換店內物品，並無金額限制，
    顯見被告甲○○之行為已非單純供人暫時娛樂，應屬賭博行為無疑。是本案被告
    甲○○之犯罪事證已甚明確，其上開賭博犯行至堪認定。
二、核被告甲○○所為，係犯刑法第二百六十六條第一項前段之普通賭博罪。其前後
    多次利用上開電動賭博機具與人賭博之犯行，時間緊接，手法相同，且犯構成要
    件相同之罪，顯係基於概括之犯意反覆而為，應依刑法第五十六條連續犯之規定
    論以一罪，並均加重其刑。又被告甲○○之上開犯行，與其僱用之林英豪具有犯
    意聯絡及行為分擔，均為共同正犯。扣案之上開電動賭博機具「滿貫大亨」四台
    、「小瑪利」一台、「單機」三台，係當場賭博之器具，機具內之賭資三百五十
    元，係在賭檯之財物，業據被告甲○○供承在卷，均應依照刑法第二百六十六條
    第二項之規定併予宣告沒收。
三、本件公訴意旨雖另以：被告甲○○未依「電子遊戲場業管理條例」之規定辦理營
    利事業登記，即自八十九年三月二日起，在「統商便利商店」內擺設上開電動賭
    博機具，供不特定人賭博財物，因認被告甲○○另涉有違反「電子遊戲場業管理
    條例」第十五條之規定，應依同法第廿二條之規定論處云云。然查，「電子遊戲
    場業管理條例」所規範之電子遊戲場業，係指設置電子遊戲機供不特定人益智娛
    樂之營利事業，此於該條例第三條定有明文。足見該條例所管理之範圍及規範之
    對象，應屬專門經營益智型娛樂電動機具之營利事業單位。被告甲○○所經營之
    「統商便利商店」主要係在販賣日常生活用品，縱有附設上開電動賭博機具，應
    非「電子遊戲場業管理條例」第三條所稱之專門設置電子遊戲機供不特定人益智
    娛樂之營利事業，已非可認為被告甲○○所經營之前開「統商便利商店」，係「
    電子遊戲場業管理條例」所規範之電子遊戲場業。且再觀諸同條例第四條第二項
    規定該條例所指電子遊戲機不得有賭博或妨害風化之設計及裝置；又依該條例第
    十四條規定電子遊戲場得提供獎品，供人兌換或直接操作取得，並限制每次兌換
    或取得之獎品價值，不得超過一千元至二千元不等，另此處之兌換不得有（一）
    提供現金、有價證券或其他通貨為獎品（二）買回提供給客人之獎品等行為；另
    同條例第二十七條並有規定對於違反第十四條行為之負責人處以行政罰鍰，以及
    認涉有賭博嫌疑者，移送司法機關依法辦理等規定，堪認「電子遊戲場業管理條
    例」所稱之電子遊戲場業，應係指設置電子遊戲機供不特定人益智娛樂之營業事
    業而言，賭博性電動機具並非「電子遊戲場業管理條例」所規範之對象。本案被
    告甲○○之前揭犯行，既已該當於刑法第二百六十六條第一項前段之普通賭博罪
    ，應無「電子遊戲場業管理條例」規定之適用。是公訴人指訴被告甲○○另外涉
    有違反電子遊戲場業管理條例之罪嫌，尚有未合。此外，復查無其他積極證據足
    資證明被告甲○○確有公訴人所指此部分之犯行，公訴人此部分之指訴，尚屬犯
    罪不能證明。惟因公訴意旨認此部分與被告甲○○前開論罪科刑之賭博罪部分，
    其間有裁判上一罪之關係，爰不就此另為被告甲○○無罪之諭知。
四、原審判決以被告甲○○之賭博犯行已堪認定，乃審酌其品行、犯罪對社會善良風
    俗所生危害、及犯後已坦承犯行，態度良好等一切犯罪情狀，並依據刑事訴訟法
    第四百五十二條、第二百九十九條第一項前段、刑法第二十八條、第五十六條、
    第二百六十六條第一項前段、第二項、第四十二條第二項、罰金罰鍰提高標準條
    例第一條前段、第二條等規定，對其量處罰金一萬元，並諭知易服勞役之折算標
    準，且將扣案之前開電動賭博機具「滿貫大亨」四台、「小瑪利」一台、「單機
    」三台，及機具內之賭資三百五十元，均依法宣告沒收，其認事用法均無不合，
    量刑亦甚妥適。公訴人雖以：「電子遊戲場業管理條例」之立法目的係在管理電
    子遊戲場業，依該條例第三條之規定，只要有設置電子遊戲機供人娛樂以營利者
    ，即屬「電子遊戲場業管理條例」所指之電子遊戲場業，其規模如何並非所問，
    如再參酌同條例第十六條所為：非電子遊戲場業之其他營利事業，不得就其營業
    場所供他人設置電子遊戲機營業，違反者可依同條例第二十八條裁處罰鍰並限期
    令其改善等規定，則在非電子遊戲場業之超商、保齡球館、紅茶店、撞球場等營
    業場所，如有附帶擺設電子遊戲機供人娛樂者，權衡輕重，自仍須依該條例第十
    五條之規定辦理營利事業登記後始得擺設，否則，即應認為可依該條例第二十二
    條之規定處罰等情，指謫原審判決就此部分認為被告甲○○並無違反「電子遊戲
    場業管理條例」之罪嫌有所不當。惟「電子遊戲場業管理條例」第十六條雖就：
    非電子遊戲場業之其他營利事業，將其營業場所供他人設置電子遊戲機營業，另
設取締規定及行政處罰，但如就意圖營利提供場所供人賭博（即刑法第二百六十
    八條）之處罰，與行為人提供自己之場所為公眾得出入之場所而與人賭博（即刑
    法第二百六十六第一項前段）之處罰，二者相較，顯以前者之可罰性為重。其實
    際處罰亦然。是尚不能認為「非電子遊戲場業之其他營利事業，將其部分營業場
    所供自己設置電子遊戲機營業」之違規情節，必較「非電子遊戲場業之其他營利
    事業，將其部分營業場所供他人設置電子遊戲機營業」之違規情節為重，進而認
    為後者既有取締規定，則前者如不依同條例第十五條之規定辦理營利事業登記後
    才擺設電子遊戲機，權衡輕重，即應認為須依照該條例第二十二條之規定予以處
    罰。公訴人之上訴核無理由，應予駁回。
五、據上論斷，應依刑事訴訟法第三百六十八條，判決如主文。
本案經檢察官乙○○到庭執行職務。
中      華      民      國      九十     年       四      月    十八    日
                                  臺灣高等法院臺中分院刑事第三庭
                                        審判長法  官  方  艤  駐
                                              法  官  胡  忠  文
                                  法  官  廖  柏  基
右正本證明與原本無異。
不得上訴。
                                              書記官  柯  孟  伶
中      華      民      國      九十     年       四      月     十九   日
附錄本案論罪科刑法條全文
刑法第二百六十六條
在公共場所或公眾得出入之場所賭博財物者，處一千元以下罰金。但以供人暫時娛樂
之物為賭者，不在此限。
當場賭博之器具與在賭檯或兌換籌碼處之財物，不問屬於犯人與否，沒收之。
                                                                        Ｆ


司法院資訊處製作；財團法人民間司法改革基金會備份。
